臺灣彰化地方法院刑事判決　　　　　　　96年度易字第292號
公　訴　人　臺灣彰化地方法院檢察署檢察官
被　　　告　乙○○
　　　　　　丙○○
上列被告等因贓物案件，經檢察官提起公訴（95年度偵字第2027
號），被告等於本院準備程序就被訴事實為有罪之陳述，經本院
合議庭裁定由受命法官獨任以簡式審判程序審理，判決如下：
    主    文
乙○○連續故買贓物，處拘役肆拾日，如易科罰金，以銀元佰
元折算壹日，緩刑肆年。
丙○○故買贓物，處拘役拾日，如易科罰金，以銀元佰元折
算壹日，緩刑肆年。
    事    實
一、丙○○與乙○○為姊弟關係，共同經營位於彰化縣溪湖鎮○
    ○街286 號之永山銀樓。
（一）乙○○明知國中同學楊儒評（已另案經法院判刑在案）親
      自持至前開永山銀樓，或由楊儒評委託真實年籍姓名不詳
      、綽號「笨忠」之成年男子持至前開永山銀樓變賣之金飾
      3 條（重量分別約為8 錢6 分4 、7 錢9 分3 、7 錢9 分
      3） ，均為楊儒評於民國94年12月26日搶奪彰化縣溪州鄉
      榮山銀樓所得之贓物，竟仍基於故買贓物之概括犯意，連
      續於94年12月29日、同年月30日及12月底某日，以每錢新
      臺幣（下同）1,750 元之價格分別予以買受。
（二）丙○○明知胞弟乙○○之國中同學楊儒評親自持至前開永
      山銀樓變賣之金飾1 條（重量約2 錢5 分7） ，為楊儒評
      於94年12月26日搶奪彰化縣溪州鄉榮山銀樓所得之贓物，
      竟仍基於故買贓物之犯意，於94 年12 月30日，以每錢1,
      750 元之價格予以買受。嗣為警循線查獲，而上開金飾4
      條均已交工廠熔解回收。
二、案經彰化縣警察局移送臺灣彰化地方法院檢察署檢察官偵查
    起訴。
    理    由
一、除被告所犯為死刑、無期徒刑、最輕本刑為3 年以上有期徒
    刑之罪或高等法院管轄第1 審案件者外，於前條第1 項程序
    進行中，被告先就被訴事實為有罪之陳述時，審判長得告知
    被告簡式審判程序之旨，並聽取當事人、代理人、辯護人及
    輔佐人之意見後，裁定進行簡式審判程序；除簡式審判程序
    及簡易程序案件外，第1 審應行合議審判，刑事訴訟法第27
    3 條之1 第1 項、第284 條之1 分別定有明文。本件被告乙
    ○○、丙○○所犯係死刑、無期徒刑、最輕本刑為3 年以上
    有期徒刑之罪或高等法院管轄第1 審案件以外之罪，並於本
    院行準備程序時就被訴事實為有罪之陳述，本院合議庭依前
    揭規定，經評議結果，裁定改由受命法官獨任行簡式審判程
    序，合先敘明。
二、上揭事實業據被告乙○○、丙○○於本院準備程序及審理中
    坦承不諱（見本院96年度易字第292 號卷第15、22-24 頁）
    ，核與證人楊儒評於警詢、偵訊時，證人即被害人甲○○於
    警詢、偵訊時，證人胡毓勝於偵訊時所為之證述相符（見彰
    化縣警察局彰警刑偵二字第09500 號刑案偵查卷第28-30 、
    40頁，臺灣彰化地方法院檢察署95年度偵字第365 號卷第58
    、101 、102 頁，95年度偵字第2027號卷第37、38、55、56
    、111 、112 頁），並有彰化縣金銀珠寶商業同業公會95年
    2 月13日彰縣銀忠字第8 號函、95年2 月27日彰縣銀忠字第
    11號函、95年4 月13日彰縣銀忠字第16號函、手寫之內帳單
    各1 份、照片2 張等件在卷可稽（見彰化縣警察局彰警刑偵
    二字第09500 號刑案偵查卷第33、50頁，臺灣彰化地方法院
    檢察署95年度偵字第365 號卷第159 頁，95年度偵字第2027
    號卷第21、47-50 頁），是被告2 人之自白合於事實，本件
    事證已臻明確，被告2人犯行洵堪認定，應予依法論科。
三、查刑法於94年2 月2 日修正公布，並於95年7 月1 日施行。
    按行為後法律有變更者，適用行為時之法律，但行為後之法
    律有利於行為人者，適用最有利於行為人之法律，現行刑法
    第2 條第1 項訂有明文。此條規定乃與刑法第1 條罪刑法定
    主義契合，而貫徹法律禁止溯及既往原則，係規範行為後法
    律變更所生新舊法律比較適用之準據法，是刑法第2 條本身
    雖經修正，但刑法第2 條既屬適用法律之準據法，本身尚無
    比較新舊法之問題，應一律適用裁判時之現行刑法第2 條規
    定以決定適用之刑罰法律，先予辨明。又以本次刑法修正之
    比較新舊法，應就罪刑有關之共犯、未遂犯、牽連犯、連續
    犯、結合犯，以及累犯加重、自首減輕暨其他法定加減原因
    （如身分加減）與加減例等一切情形，綜其全部罪刑之結果
    而為比較，最高法院95年5 月23日95年度第8 次刑庭會議決
    議可資參照。茲就本案有關之新舊法比較部分，臚列如下：
（一）修正後刑法第33條第5 款規定「罰金：新臺幣1,000 元以
      上，以100 元計算之。」，與修正前刑法第33條第5 款規
      定「罰金：1 元以上。」不同。比較新舊法結果，以舊法
      較有利於行為人，新法並無對被告2 人較為有利之情形，
      故依刑法第2 條第1 項前段規定，本案關於刑法第349 條
      第2 項故買贓物罪之法定刑罰金部分，自應適用行為時之
      法律即修正前刑法第33條第5 款規定決定其罰金部分之法
      定刑。
（二）被告2 人行為後，罰金罰鍰提高標準條例第2 條業已刪除
      ，而刑法第41條第1 項前段關於易科罰金之折算標準已由
      舊法之以銀元100 元以上、300 元以下折算1 日，修正為
      以新臺幣1,000 元、2,000 元、3,000 元折算1 日，因屬
      科刑規範事項之變更，其折算標準為裁判時所應諭知，自
      有就新舊法規定比較之必要，經比較新舊法結果，以被告
      2 人行為時之舊法較為有利於被告，本案應適用被告2 人
      行為時之法律即修正前刑法之規定論斷。
（三）刑法第56條連續犯之規定業於94年2 月2 日修正公布刪除
      ，是於新法修正施行後，被告乙○○之數犯罪行為，即須
      分論併罰。此刪除雖非犯罪構成要件之變更，但顯已影響
      行為人刑罰之法律效果，自屬法律有變更，依新法第2 條
      第1 項規定，比較新、舊法結果，仍應適用較有利於被告
      乙○○之行為時法律即舊法論以連續犯。
（四）綜上被告2 人全部罪刑之結果而為新、舊法比較，揆諸前
      揭最高法院決議及刑法第2 條第1 項所定之「從舊從輕」
      原則，適用被告2 人行為時法律，對被告2 人較為有利，
      自應適用修正前之刑法規定。
四、核被告乙○○、丙○○所為，均係犯刑法第349 條第2 項之
    故買贓物罪。又被告乙○○先後多次之犯行，時間緊接，犯
    罪構成要件相同，顯係基於概括之犯意反覆為之，應依修正
    前刑法第56 條 之連續犯規定，論以一罪，並加重其刑。爰
    審酌被告2 人之素行、犯罪之動機、目的、手段、故買贓物
    之次數、數量、對被害人遭搶之物追緝困難所生之損害及被
    告2 人犯罪後坦承犯行，態度尚屬良好等一切情狀，分別量
    處如主文第1 項、第2 項所示之刑，並均依修正前刑法第41
    條第1 項前段、修正前罰金罰鍰提高標準條例第2 條之規定
    ，分別併為諭知易科罰金之折算標準，以示懲儆。
五、又被告2 人前均未曾因故意犯罪受有期徒刑以上刑之宣告，
    有臺灣彰化地方法院檢察署刑案資料查註紀錄表及臺灣高等
    法院被告全國前案紀錄表各1 份在卷可憑，被告2 人經此科
    刑教訓，當知警惕而無再犯之虞，本院認其所宣告之刑，以
    暫不執行為適當，爰依現行刑法第74條第1 項第1 款之規定
    ，併為諭知緩刑4 年（本件被告2 人行為時雖在修正刑法施
    行之前，惟本院裁判時係在修正刑法施行之後，有關緩刑之
    宣告，應逕行適用修正後刑法第74條之規定，最高法院95年
    度第8 次刑事庭會議決議內容參照），以勵自新。
據上論斷，應依刑事訴訟法第273 條之1 、第299 條第1 項前段
，刑法第2 條第1 項前段、第56條（修正前）、第349 條第2 項
、第41條第1 項前段（修正前）、第74條第1 項第1 款，罰金罰
鍰提高標準條例第1 條前段，罰金罰鍰提高標準條例第2 條（修
正前），判決如主文。
本案經檢察官吳芙如到庭執行職務
中　　華　　民　　國　　96　　年　　4 　　月　　4 　　日
                  刑事第八庭　  法　官　林秉暉
以上正本證明與原本無異。
如不服本判決，應於判決送達後10日內，向本院提出上訴狀 (須
附繕本)。
告訴人或被害人對於判決如有不服具備理由請求檢察官上訴者，
其上訴期間之計算係以檢察官收受判決正本之日期為準。
中　　華　　民　　國　　96　　年　　4 　　月　　4 　　日
                                書記官  梁高賓
附錄論罪科刑法條：
刑法第349條第2項：
搬運、寄藏、故買贓物或為牙保者，處5年以下有期徒刑、拘役或
科或併科1,000元以下罰金。
